臺灣臺北地方法院民事裁定　　　　　　100年度事聲字第179號
異　議　人
即　第三人　肇雷
相　對　人
即　債權人　劉旻昌
上列異議人即債權人對本院民事執行處司法事務官於民國100年5
月18日所為99年度司執字第82660號裁定聲明異議，本院裁定如
下：
    主  文
原裁定廢棄。
發回原司法事務官更為適當之處分。
    理  由
一、按強制執行事件，由法官或司法事務官命書記官督同執達員
    辦理之；本法所規定由法官辦理之事項，除拘提、管收外，
    均得由司法事務官辦理之；當事人或利害關係人對於強制執
    行命令或對於執行法官、書記官、執達員實施強制執行之方
    法，強制執行時應遵守之程序，或其他侵害利益之情事，得
    於強制執行程序終結前，為聲請及聲明異議，強制執行法第
    3條、第12條及法院組織法第17條之2第1項第2款分別定有明
    文。次按司法事務官處理事件所為之處分，與法院所為者有
    同一效力；當事人對於司法事務官處理事件所為之終局處分
    ，得於處分送達後10日之不變期間內，以書狀向司法事務官
    提出異議；司法事務官認前項異議有理由時，應另為適當之
    處分，認異議無理由者，應送請法院裁定之；法院認第1項
    之異議為有理由時，應為適當之裁定，認異議為無理由者，
    應以裁定駁回之，強制執行法第30條之1準用民事訴訟法第
    240條之3、第240條之4之規定亦揭櫫甚明。
二、本件聲明異議意旨略以：本院99年度司執字第82660號執行
    標的：新北市○○區○○路275巷52號建物（下稱系爭建物
    ）為異議人所有，非執行債務人王曼娜之財產，經異議人向
    執行司法事務官聲明異議，詎遭執行司法事務官以上開建物
    為何人所有，事涉實體審認，應由異議人另尋訴訟解決，駁
    回異議人之聲明，異議人不服，爰再提出本件聲明異議云云
    。
三、按執行法院如發見債權人查報之財產確非債務人所有者，應
    命債權人另行查報，於強制執行程序開始後始發見者，應由
    執行法院撤銷其處分，強制執行法第17條定有明文。而債權
    人查報之財產是否確屬債務人之財產，執行機關僅能就財產
    上之外觀認定，如係不動產者，應以地政機關登記名義之外
    觀為調查認定之依據；如未於地政機關登記者，即得依房屋
    納稅義務人、建造執照、使用執照等相關公文書認定之。若
    債權人無法提出上開證據，使執行法院得由外觀上認定債權
    人所查報之財產屬於債務人所有時，執行法院自應依職權撤
    銷執行之處分，無待第三人提起異議之訴以資救濟（最高法
    院96年度台抗字第17號判決要旨及97年度台抗字第615號判
    決要旨參照）。
四、經查，本件債權人聲請執行系爭建物，並未提出系爭建物為
    執行債務人王曼娜所有之證據，僅提出戶籍謄本佐參，委由
    執行司法事務官依外觀原則判斷是否執行，執行司法事務官
    以系爭建物未經保存登記，並無任何稅籍登記資料且執行債
    務人王曼娜設籍於此並居住使用中，且異議人並無提出任何
    可證其有系爭建物之權利外觀證據，而認異議人前次聲明異
    議為無理由。惟查：經本院分別向新北市新店區戶政事務所
    及新北市稅捐稽徵處新店分處函查，系爭建物門牌「新北市
    ○○區○○路275巷52號」原編門牌為「臺北縣新店鎮○○
    里○○○路127巷54號」，其房屋原始納稅義務人為肇吳月
    英（為異議人之配偶），有新北市新店區戶政事務所100年8
    月2日新北店戶字第1000007553號函、新北市政府稅捐稽徵
    處新店分處100年8月2日北稅新二字第1000028587號函在卷
    可稽，並有異議人提出之61年上期及62年下期房屋稅繳納通
    知書為證，是異議人主張系爭建物非屬執行債務人王曼娜所
    有應堪認為真。又查，異議人主張系爭建物係由國防部軍事
    情報局配發土地由其自費建築眷宅之用，其為系爭建物原始
    起造人。依異議人提出之國防部情報局大陸研究所證明書、
    國防部軍情局督察長室炎明新村辦公室令函等內容觀之，受
    文者均係異議人，且國防部軍事情報局亦於100年5月11日以
    國報政綜字第1000002605號函函覆本院，系爭房舍確係由該
    局撥地同意由異議人自費興建，足證異議人為系爭建物原始
    起造人應屬無疑。末查，戶籍登記僅為戶籍法之行政管理規
    定，並無法憑戶籍登記地址，判斷不動產所有權之歸屬，本
    件依外觀原則，憑藉上開證明文件，已可明確證明系爭建物
    原始起造人係異議人，系爭建物為異議人所有而非屬執行債
    務人王曼娜所有，執行法院查封非屬債務人之財產自屬違誤
    ，揆諸前開說明，執行法院應依職權撤銷執行處分，無待第
    三人提起異議之訴以為救濟。
五、據上論結，本件異議人聲明異議意旨指摘原裁定不當，求予
    廢棄，為有理由，爰廢棄原裁定，發回原司法事務官更為適
    法之處分。
六、依強制執行法第30條之1、民事訴訟法第240條之4第3項裁定
    如主文。
中    華    民    國   100    年    8     月    5     日
                  民事第一庭    法  官  鄭麗燕
以上正本係照原本作成
如對本裁定抗告須於裁定送達後10日內向本院提出抗告狀，並繳
納抗告費新臺幣1,000元
中    華    民    國   100    年    8     月    5     日
                                書記官  翁挺育